【裁判字號】    97,消債更,197
【裁判日期】    970916
【裁判案由】    聲請更生程序
【裁判全文】
臺灣嘉義地方法院民事裁定           97年度消債更字第197號
聲  請  人
即債務  人  甲○○
上列當事人聲請消費者債務清理事件，本院裁定如下：
    主  文
更生之聲請駁回。
聲請費用由聲請人負擔。
    理  由
一、按債務人與金融機構協商成立者，不得聲請更生或清算，但
    因不可歸責於己之事由，致履行顯有重大困難者，不在此限
    ；本條例施行前，債務人依金融主管機關協調成立之中華民
    國銀行公會會員辦理消費金融案件無擔保債務協商機制與金
    融機構成立之協商，準用前項之規定，消費者債務清理條例
    第151條第5項、第6項分別定有明文。又聲請更生或清算不
    合程式或不備其他要件者，法院應以裁定駁回之，但其情形
    可以補正者，法院應定期間先命補正，復為同條例第8條所
    明定。
二、查本件更生聲請人雖主張：其有不能清償債務情事，前雖曾
    依金融主管機關協調成立之中華民國銀行公會會員辦理消費
    金融案件無擔保債務協商機制與最大債權銀行台新國際商業
    銀行成立協商，經按期還款後，現尚有債務總額新臺幣（下
    同）1,746,502元未為清償，惟因債務人每月收入28,000元
    （如加班則可多約2,300元收入），原協商方案每月須償還
    18,365元，但債務人每個月之必要支出為11,765元（含個人
    膳食費5,000元、交通費3,000元、室內電話費1,000元、行
    動電話費765元及其他如衣物、清潔、衛生用品等生活開銷
    2,000元），此外另需支付雙親扶養費10,000元、臺灣銀行
    助學貸款3,000元，即每月收入扣除每月依協商應清償之金
    額無法維持最低基本生活。是原協商方案條件過苛，已經超
    越債務人能力，而無法履行原協商方案，有不可歸責於債務
    人之事由致履行原協商內容顯有重大困難，且其無擔保或無
    優先權之債務總額未逾1,200萬元，復未經法院裁定開始清
    算程序或宣告破產，爰向本院聲請更生等語。
三、經查，依中華民國銀行公會會員辦理消費金融案件無擔保債
    務協商機制所成立之協商，本屬當事人自主協商解決債務之
    方法，為避免債務人任意毀諾已成立之協商，濫用更生或清
    算之債務清理程序，故無論係依消費者債務清理條例所成立
    之協商或依前開銀行公會債務協商機制所成立之協商，非有
    不可歸責於己之事由，致履行顯有重大困難者，自不得聲請
    更生或清算。經查：
(一)、本件聲請人所成立之協商內容，係自96 年1月份起分120期
    ，每個月清償18,365元，利息按年息百分之三點八八計算一
    情，有聲請人所提出之協議書在卷可憑。
(二)、聲請人雖稱平均月薪僅28,000元（如加班則可多約2,300元
    收入）云云；然依聲請人95、96年度綜合所得稅各類所得資
    料清單所示，聲請人年收入分別為431,181元、460,893元，
    95及96年度之平均月收入應為35,932元及38,408元；再依聲
    請人提出之力特光電科技股份有限公司97年2至5月間薪資明
    細所示，聲請人每月「實領」金額（已扣除住宿費、勞保、
    健保等費用）分別為41,951、38,081、39,481、36,361元，
    是聲請人平均月薪資至少為38,000元，而非28,000元。
(三)、是聲請人薪資扣除每月所需清償之上開協商債務及利息
    18,365元及臺灣銀行助學貸款3,000元後，尚餘16,635元可
    資支付生活費用。
(四)、又聲請人雖主張其每個月之必要支出為膳食費5,000元、交
    通費3,000元、室內電話費1,000元、行動電話費765元及其
    他如衣物、清潔、衛生用品等生活開銷2,000元、雙親扶養
    費10,000元，合計21,765元云云，然查，消費者債務清理條
    例之立法意旨，乃在於幫助陷於經濟上困境之債務人，得藉
    由更生或清算程序，走出經濟困境，避免走向絕路，實現憲
    法所保障之生命權，其並非在幫助債務人保持其舊有之生活
    水平，因此在考量所謂之「生活必要性支出」，自以維持一
    般人最低生活水平所需為準。然聲請人公司提供宿舍乙節，
    為聲請人所自承，並有上開薪資明細表內載明扣除「住宿費
    」1,675元可參，聲請人卻列舉高達3,000元之交通費，顯難
    認定係必要費用，自應剔除，僅以上班通勤交通費為500元
    為必要。又聲請人表示公司有提供午餐，竟列舉膳食費5000
    元，亦有高估之嫌，本院以每日早晚餐膳食費用120元計，
    應以3600元為必要。再者，聲請人列舉室內電話費、行動電
    話費合計達1765元（1000元+765元），已超出最低生活水平
    所需，況聲請人提出之室內電話申設地址位於「嘉義市○○
    街105號」，並非聲請人日常居住之台南縣麻豆鎮宿舍，且
    該門號申請ADSL網路使用，而需支付電路月租費500元及網
    路租費550元，實非生活上必要費用，又聲請人之行動電話
    門號採用月租費765元之高費率方案，又未釋明此部分支出
    為工作所必須，本院認有浪費之嫌，是室內及行動電話費用
    合計應以500元計算為合理。又聲請人之父親姚學志年僅51
    歲，母親姚高淑霞年僅50歲，並非無謀生能力，且聲請人父
    親姚學志94、95、96年度均有收入，其中包含多筆股票營利
    所得，聲請人母親姚高淑霞名下則擁有房屋及土地各1筆，
    有財政部南區國稅局綜合所得稅各類所得資料清單及財產歸
    戶資料清單在卷可參，顯非毫無資力或無謀生能力之人，聲
    請人主張需由其負擔扶養義務，已令人存疑。況聲請人尚有
    2 妹妹，均已成年，有戶籍謄本在卷可參，亦應負扶養義務
    ，是聲請人父母共有3扶養義務人，以每月補充給予生活所
    需1萬元計算，平均每人應分擔之扶養費用亦僅3,333元。
(五)、從而，聲請人實際上必要支出應為膳食費3,600元、交通費
    500元、電話費500元及其他如衣物、清潔、衛生用品等生活
    開銷2,000元、雙親扶養費3,333元，合計為9,933元，尚非
    上開薪資餘額16,635元所無法支應。
(六)、此外，聲請人均未舉證證明其有何不可歸責於己之事由，致
    履行所成立之還款協議顯有重大困難，是其聲請本件更生，
    自未符合上開消費者債務清理條例第151條第5項、第6項所
    規定之要件，且該要件之欠缺又屬無從補正，依前揭說明，
    自應駁回其更生之聲請，爰裁定如主文所示。
中    華    民    國    97    年    9    月    16    日
              民事第二庭    法      官  洪嘉蘭
上為正本係照原本作成
如不服本裁定，應於裁定送達後10日內，以書狀向本院提出抗告
，並繳納抗告費新臺幣1千元
中    華    民    國    97    年    9    月    16    日
                            書  記  官  陳昭煌


司法院資訊處製作；財團法人民間司法改革基金會備份。
